臺灣士林地方法院刑事判決　　　　　　　 93年度易字第693號
公　訴　人　臺灣士林地方法院檢察署檢察官
被　　　告　乙○○
上列被告因詐欺等案件，經檢察官聲請以簡易判決處刑（93年度
偵緝字第510 號）及移送併辦（臺灣板橋地方法院檢察署93年度
偵緝第1696號），本院士林簡易庭認不宜以簡易判決處刑，簽移
本院刑事庭改依通常程序審理（93年度士簡字第1077號），經訊
問被告後，被告為認罪之陳述，本院合議庭裁定宜由受命法官獨
任以簡式審判程序審理並判決如下：
    主  文
乙○○共同連續意圖為自己不法之所有，以詐術使人將本人之物
交付，處有期徒刑拾月。
    事  實
一、乙○○與周彌正（所涉詐欺罪另案經提起公訴，並由本院通
    緝中）均為設在臺北市○○區○○路258 巷50號5 樓之臺灣
    麥克股份有限公司（下稱臺灣麥克公司）業務員，平日均係
    負責推銷臺灣麥克公司所出版之書籍，二人因缺錢花用，乃
    相互謀議欲利用業務之便，以找人頭虛以向公司訂貨，虛增
    業績，詐領公司業績獎金，並於公司交付書籍時，將書籍變
    賣雙重套利，且其等主觀上均無任何代人頭支付書籍價款之
    意，乃基於共同意圖為自己不法所有及行使業務上登載不實
    文書之概括犯意聯絡，於附表所示時間，共同前往附表編號
    一、二所示購買人即乙○○友人住處向各該購買人謊稱：請
    各購買人出名購買麥克公司如附表所示商品，並將代為支付
    分期款項等語，致使各該購買人信以為真，為了友情，乃於
    並無購買如附表各編號一、二所示書籍之意思下，仍同意擔
    任人頭出名訂購，再由周彌正在渠等擔任業務員職務應作成
    之「臺灣麥克公司訂購單」上填寫無購買意願之各該購買人
    個人資料等不實事項後，再由周彌正、乙○○將前開訂購單
    交回臺灣麥克公司行使，嗣經臺灣麥克公司人員以電話向各
    該購買人徵信時，經各該購買人告知臺灣麥克公司之徵信人
    員確實購買訂購單上所載產品及約定送貨時間地點，致使臺
    灣麥克公司人員陷於錯誤而確認訂單，依約將貨品送達各該
    購買人，且依照公司規定發給乙○○、周彌正如附表編號一
    、二所示業績獎金。而各該購買人收受書籍後，隨即由周彌
    正、乙○○共同前往各購買人住處將麥克公司交付之書籍商
    品收回，再由周彌正、乙○○分別轉賣給正一圖書有限公司
    及文香書局，得款獲利，周彌正、乙○○因而詐得公司書籍
    商品及業績獎金得手。
二、乙○○並承前開犯意，自行於如附表編號三所示時間，前往
    附表編號三所示購買人即乙○○友人住處向該購買人謊稱：
    購買人出名購買麥克公司如附表所示商品，並將代為支付分
    期款項等語，致使該購買人信以為真，為了友情，乃於並無
    購買如附表各編號三所示書籍之意思下，仍同意擔任人頭出
    名訂購，而由乙○○在渠等擔任業務員職務應作成之「臺灣
    麥克公司訂購單」上填寫無購買意願之各該購買人個人資料
    等不實事項後，由乙○○將前開訂購單交回臺灣麥克公司行
    使，嗣經臺灣麥克公司人員以電話向徵信時，經購買人告知
    臺灣麥克公司之徵信人員確實購買訂購單上所載產品及約定
    送貨時間地點，致使臺灣麥克公司人員陷於錯誤而確認訂單
    ，依約將貨品送達該購買人，且依照公司規定發給乙○○如
    附表編號三所示業績獎金。而該購買人收受書籍後，隨即由
    乙○○前往購買人住處將麥克公司交付之書籍商品收回，再
    由乙○○分別轉賣給正一及文香書局，得款獲利，乙○○因
    而詐得公司書籍商品及業績獎金得手。
三、嗣乙○○、周彌正並未依約代為支付各該人頭之分期款項，
    臺灣麥克公司發覺有異，向各該人頭追索款項，始循線查獲
    上情。
四、案經臺灣麥克公司訴請臺灣士林地方法院檢察署檢察官偵查
    後聲請簡易判決處刑暨丙○○訴請臺灣板橋地方法院檢察署
    偵查後移送併辦。
    理  由
一、上揭事實，業據被告乙○○於本院審理時坦承不諱（見本院
    93年12月30日、94年3 月22日準備程序筆錄、94年10月7 日
    審判筆錄），核與告訴人臺灣之代理人丁○○之指訴、共犯
    周彌正之供述及證人甲○○、戊○○、丙○○、魏月色、童
    榮宗於警訊、偵查中證述情節相符（偵卷第7931號第21至24
    、27至31、37至41、42至45、46至49、53至55頁、他卷第
    639 號第9 至10頁），並有甲○○、戊○○、丙○○所簽之
    臺灣麥克公司出貨單及訂貨單、分期付款約定書影本、麥克
    公司個人業績統計表附卷可資佐證（偵卷第7931號第57、58
    、66至69頁、偵緝卷第1696號第33至34頁）。本件事證明確
    ，被告犯行洵堪認定。
二、被告乙○○與周彌正持業務上登載不實之臺灣麥克公司出貨
    單及訂貨單、分期付款約定書，藉資取信，以向臺灣麥克詐
    取書籍及詐領業績獎金款項，足以生損害於臺灣麥克公司，
    核其所為，係犯刑法第216 條行使同法第215 條之業務上登
    載不實文書罪、刑法第339 條第1 項之詐欺取財罪。被告與
    周彌正就附表編號一、二所示犯行有犯意之聯絡及行為之分
    擔，皆為共同正犯。又業務上登載不實文書後，進而持以行
    使，登載不實之低度行為應為行使之高度行為所吸收，不另
    論罪。被告先後多次行使業務上登載不實文書及詐欺取財犯
    行，其各時間緊接，手段相同，各所犯之構成要件罪名亦相
    同，顯係基於概括犯意為之，各為連續犯，應各依刑法第56
    條之規定，論以共同連續行使業務上登載不實文書罪及共同
    詐欺取財罪，並加重其刑。被告所犯上開行使業務上登載不
    實之文書及詐欺取財二罪之間，有方法結果之牽連關係，應
    依刑法第55條之規定，從較重之共同連續詐欺取財罪處斷。
    公訴意旨雖僅就被告詐取麥克公司書籍為起訴，而未就被告
    詐取業績獎金部分於聲請簡易判決處刑書敘及，惟詐領業績
    獎金部分與前開經起訴並論罪科刑之詐領書籍部分有實質上
    一罪之裁判上一罪關係，本院自得併予審究。爰審酌被告有
    多項違反動產擔保交易法、竊盜前科（均不構成累犯），有
    臺灣高等法院被告全國前案紀錄表在卷可稽，素行不佳，本
    次詐得之款項非微，所造成被害人甲○○、趙自強等人困擾
    亦非輕，且被告年輕力壯，不思以正當途徑獲取財物，竟以
    非法手段詐取款項，惟念其於審理中已坦承犯行，態度尚佳
    ，但仍未與被害人達成和解，賠償損失及其犯罪之動機、目
    的、犯罪時所受之刺激及其生活狀況、智識程度等一切情狀
    ，量處如主文所示之刑，以示懲儆。
三、據上論斷，應依刑事訴訟法第273 條之1 第1 項、第299 條
    第1 項前段，刑法第28條、第56條、第216 條、第215 條、
    第339 條第1 項、第55條，罰金罰鍰提高標準條例第1 條前
    段，判決如主文，
本案經檢察官盧美如到庭執行職務。
中　　華　　民　　國　　94　　年　　10　　月　　21　　日
                          刑事第三庭法  官　王沛雷
如不服本判決應於判決送達後10日內向本院提起上訴狀。
以上正本證明與原本無異。
                                    書記官  蘇彥宇
中　　華　　民　　國　　94　　年　　10　　月　　26　　日
附錄本案論罪科刑法條全文：
中華民國刑法第216條：
  行使第條至第條之文書者，依偽造、變造文書或登載不實
  事項或使登載不實事項之規定處斷。
中華民國刑法第215條：
  從事業務之人，明知為不實之事項，而登載於其業務上作成之文
  書，足以生損害於公眾或他人者，處三年以下有期徒刑、拘役
  或五百元以下罰金。
中華民國刑法第339條之1：
  意圖為自己或第 3 人不法之所有，以不正方法由收費設備取得
  他人之物者，處一年以下有期徒刑、拘役或三千元以下罰金。
  以前項方法得財產上不法之利益或使第3 人得之者，亦同。
附表：
┌──┬────┬──────┬─────────┬────────┐
│編號│購買人  │犯罪時間    │詐得產品名稱及總價│詐得業績獎金金額│
├──┼────┼──────┼─────────┼────────┤
│1   │戊○○  │91年3月19日 │大師名作、音樂繪本│新台幣3 萬5 仟2 │
│    │        │            │、創意美術館典藏集│佰96元。        │
│    │        │            │、大師名作繪本30片│                │
│    │        │            │CD（市價4 萬2 仟3 │                │
│    │        │            │ 佰元）。         │                │
├──┼────┼──────┼─────────┼────────┤
│2   │甲○○  │91年4月26日 │繪畫的故事、音樂繪│3萬9仟6佰34元   │
│    │        │            │本全集、大師名作繪│                │
│    │        │            │本、繪莎士比亞、大│                │
│    │        │            │師名作繪本30 片CD │                │
│    │        │            │（4 萬7 仟5 佰元）│                │
│    │        │            │。                │                │
├──┼────┼──────┼─────────┼────────┤
│3   │丙○○  │ 91年5月22日│精選圖畫書50本、音│3萬1仟20元      │
│    │        │            │樂繪本30片CD（市價│                │
│    │        │            │3 萬8 仟元）。    │                │
└──┴────┴──────┴─────────┴────────┘
